臺北高等行政法院裁定　　　　　　　　　　　　　　　九十年度訴字第四四四○號
　　原　　　告　甲○○
　　被　　　告　台北市政府社會局
　　代　表　人　陳皎眉(局長)
右當事人間因社會救助事件，原告不服台北市政府中華民國九十年四月二十六日府訴
字第九００四０九九八００號訴願決定，提起行政訴訟。本院裁定如左：
    主　文
原告之訴駁回。
訴訟費用由原告負擔。
    理　由
一、按行政訴訟法第四條第一項固規定：「人民因中央或地方機關之違法行政處分，
    認為損害其權利或法律上之利益，經依訴願法提起訴願而不服其決定，得向高等
    行政法院提起撤銷訴訟。」惟必以該行政處分現尚有效存在為前提，若該行政處
    分業經變更或撤銷而不復存在，則受處分人即不備提起行政訴訟之要件，行政法
    院（現已改制為最高行政法院）著有五十三年判字第一五六號、五十八年判字第
    三九七號、六十一年裁字第九十二號、六十二年判字第四六七號等判例可參。
二、原告起訴意旨略以：
  (一)社會救助法第十二條第一項規定「低收入戶成員中有下列情形之一者，主管機關
    得依其原領取現金給付之金額增加百分之二十至四十之補助：一年滿六十五歲者
    ‧‧‧」又同法第七條規定「本法所定救助項目，與其他社會福利法律所定性質
    相同時，應從優辦理，並不影響其他各法之福利服務。」准此，原告係年滿六十
    五歲，領有老人福利法之中低收入老人生活津貼，依「從優辦理」原則，自應對
    原告之低收入戶現金給付金額增加百分之四十補助。
  (二)社會救助法第十二條第二項規定僅係授權內政部訂定低收入戶現金給付加成補助
    標準，但其所定該補助標準作業須知第三點卻規定「低收入戶成員中已依其他法
    令領取政府發給之生活補助或津貼者，不再發給加成補助。」其不但逾越授權範
    圍，更以下位階之行政命令抵觸上位階之社會救助法有關規定之適用。
  (三)臺北市低收入戶調查及生活扶助作業規定第九點規定僅授權被告訂定屬社會救助
    法之低收入戶生活扶助費，惟被告卻將屬於其他各法，依其他各法標準訂定之兒
    童、少年、身心障礙者生活補助及中低收入戶老人生活津貼等統稱為社會救助法
    之低收入戶生活扶助費，既逾越授權範圍，更侵佔其他各法之給付，訴願決定關
    於加成補助之給付，認原告所領取之中低收入戶老人生活津貼六千元係依其他法
    令所領取，惟卻認被告將其他各法之生活補助、生活津貼等統稱為低收入戶生活
    扶助費的作法，謂被告係依該作業規定所為，故低收入戶內所領之各項生活補助
    均屬低收入戶生活扶助費，前後矛盾，是屬違法。
  (四)社會救助法第十條第一項規定，符合第四條所定之低收入戶者，得‧‧‧申請生
    活扶助，亦即低收入戶即能受領生活扶助，但第三類低收入戶卻只能領取其他各
    法之生活補助、生活津貼，若無兒童、少年、身心障礙者或老人即不能受領生活
    扶助費，顯然違法。訴願決定既認原告所領之中低收入戶老人生活津貼係依其他
    法令所領取，又認原告已領取低收入戶生活扶助費，自相矛盾，亦屬違法。
  (五)聲明求為判決：1.訴願決定暨原處分均撤銷。2.被告應對原告之低收入戶現金給
    付增加百分之四十補助。3.被告不得將源自其他社會福利法律之給付統稱為低收
    入戶生活扶助費。4.被告應補訂並補發第三類低收入戶生活津貼。
三、查本件原告因不服被告八十九年五月二十六日北市社二字第八九二三○七二八○
    ○號（原告認包括被告八十九年六月十九日北市社二字第八九二三九七八九○○
    號函）所為行政處分，提起訴願，業經台北市政府於九十年四月二十六日以府訴
    字第九○○四○九九八○○號訴願決定書將「原處分撤銷，由原處分機關於收受
    決定書之次日起三十日內另為處分」，嗣原處分機關即被告已於九十年八月二十
    二日依該訴願決定重為處分，有台北市政府九十年八月二十二日府社二字第九○
    ○四八九八三○○號函在卷可稽，是原處分已因撤銷且重為處分而不存在，原告
    卻仍起訴請求撤銷已不存在之原處分，而未對所重為之處分表示不服，依首揭規
    定及說明，原告聲明有關撤銷之訴部分，不備起訴要件，顯非合法，應予駁回。
四、復按「給付訴訟之裁判，以行政處分應否撤銷為據者，應於依第四條第一項或第
    三項提起撤銷訴訟時，併為請求。」行政訴訟第八條第二項定有明文，該條所謂
    之撤銷訴訟自以合法之撤銷訴訟為限，否則如原告所提起之撤銷訴訟係不合法，
    則其合併提起之給付訴訟，即失所附麗，本院即無庸從實體上再予審查其有無理
    由，如上所述，本件原告提起之撤銷訴訟並非合法，則原告起訴合併請求「被告
    應對原告之低收入戶現金給付增加百分之四十補助」「被告應補訂並補發第三類
    低收入戶生活津貼」，自屬失所附麗，應併予駁回。
五、至原告另聲明「被告不得將源自其他社會福利法律之給付統稱為低收入戶生活扶
    助費」部分，雖屬課予義務之訴，惟原告並未就該項聲明向原處分機關提出申請
    而被駁回，並就該聲明提起訴願，其僅於向被告提出低收入戶生活扶助費申請時
    ，在申請及訴願理由中提及而已，並未列為請求之事項，是該項聲明即不合行政
    訴訟法第五條提起課予義務之訴之要件，亦應予駁回。
六、據上論結，原告之訴為不合法，依行政訴訟法第一百零七條第一項第十款、第一
    百零四條、民事訴訟法第九十五條、第七十八條，裁定如主文。
中　　華　　民　　國　　　九十一　　年　　　六　　　　月　　二十四　　　日
                      臺 北 高 等 行 政 法 院   第 六 庭
                                         審 判 長 法  官  林樹埔
                                                  法  官　闕銘富
                                                  法  官　曹瑞卿
右為正本係照原本作成。
如不服本裁定，應於送達後十日內向本院提出抗告狀（須按他造人數附繕本）。
中　　華　　民　　國　　　九十一　　年　　　六　　　　月　　二十五　　　日
               　　　　　　　　　　　　　　       書記官  陳圓圓
